臺灣屏東地方法院民事裁定　
111年度監宣字第117號
聲  請  人  蘇順榮  



相  對  人  蘇張鸞鳳

上列當事人間聲請監護宣告事件，本院裁定如下：
    主  文
宣告蘇張鸞鳳（女，民國○○○年○月○○日生，身分證統一編號：Z○
○○○○○○○○號）為受監護宣告人。
選定蘇順榮（男，民國○○○年○月○○日生，身分證統一編號
：Z○○○○○○○○○號）為受監護宣告人之監護人。
指定蘇順景（男，民國○○○年○月○日生生，身分證統一編號：Z○○
○○○○○○○號）為會同開具財產清冊之人。
程序費用由受監護宣告人負擔。
    理  由
一、本件聲請意旨略以：聲請人蘇順榮之母即相對人蘇張鸞鳳因
    腦中風、血管性失智症，致不能為意思表示或受意思表示，
    或不能辨識其意思表示之效果，為此依民法第14條之規定，
    聲請宣告相對人為受監護宣告人等語。
二、按對於因精神障礙或其他心智缺陷，致不能為意思表示或受
    意思表示，或不能辨識其意思表示之效果者，法院得因本人
    、配偶、四親等內之親屬、最近一年有同居事實之其他親屬
    、檢察官、主管機關、社會福利機構、輔助人、意定監護受
    任人或其他利害關係人之聲請，為監護之宣告，民法第14條
    第1 項定有明文。
三、聲請人主張上開各情，業據其提出戶籍謄本、衛生福利部屏
    東醫院診斷證明書等件為證，並經鑑定人黃文翔醫師就相對
    人之精神及心智狀況實施鑑定，其結果認：個案為三度梗塞
    性腦中風後合併重度以上失智狀態。個案於民國97年發生第
    一次梗塞性腦中風，二年後發生第二次，經過三年多又發生
    第三次腦中風，同時出現明顯失智症狀，迄今失智約9年。
    症狀持續惡化，生活無法自理，其中風後經住院治療，治療
    後呈現失智、半身癱瘓之後遺症，目前出院後由家人接回家
    中，由家人自行照顧迄今。意識清楚，可以與人簡短交談，
    但答話內容簡短，僅能使用簡單詞彙，例如好、不好、是、
    不是，但幾乎對所有問題包括個人基本年籍資料等問題之回
    答都是「沒有在記那些」、「不知道」或是「忘記了」，無
    法對事情做清楚完整之陳述，因此與人溝通有極為明顯之障
    礙，說話速度緩慢，無法聽從指令做動作，認知功能嚴重受
    損，行為退化，無法識字、筆談，現實判斷力不佳，無法使
    用肢體語言，對於時間、地方之定向能力完全喪失，對於人
    物之定向能力不佳，僅能辨識少數家人。進食、沐浴、翻身
    、大小便、移動身體、更衣等皆完全無法自理。完全無處理
    財產之能力。個案各項功能退化嚴重，生活完全無自理能力
    ，必須長期依賴家人、醫療或養護機構照顧。個案目前已經
    處於重度以上失智狀態，導致個人之認知功能嚴重失能，為
    意思表示或受意思表示或辨識其意思表示效果之能力幾乎完
    全喪失，可以判定為無意思能力，無法獨力處理個人法律事
    務與從事個人財務管理，也無法主張或維護個人權益，該個
    案已達監護宣告之標準等情，有屏安醫療社團法人屏安醫院
    111 年6 月14日屏安管理字第1110001871號函附之精神鑑定
    報告書1 份在卷可憑。本院綜合上情及鑑定結果認相對人確
    因精神障礙，致不能為意思表示或受意思表示之程度，故聲
    請人聲請對相對人為監護之宣告，為有理由，應予准許。
四、按受監護宣告之人應置監護人；法院為監護之宣告時，應依
    職權就配偶、四親等內之親屬、最近一年有同居事實之其他
    親屬、主管機關、社會福利機構或其他適當之人選定一人或
    數人為監護人，並同時指定會同開具財產清冊之人；法院選
    定監護人時，應依受監護宣告之人之最佳利益，優先考量受
    監護宣告之人之意見，審酌一切情狀，並注意下列事項：一
    、受監護宣告之人之身心狀態與生活及財產狀況。二、受監
    護宣告之人與其配偶、子女或其他共同生活之人間之情感狀
    況。三、監護人之職業、經歷、意見及其與受監護宣告之人
    之利害關係。四、法人為監護人時，其事業之種類與內容，
    法人及其代表人與受監護宣告之人之利害關係，修正後之民
    法第1110條、第1111條第1 項、第1111條之1 定有明文。
五、查相對人主要係由其子女支付相關費用，此據證人蘇順景證
    述屬實，本院審酌聲請人為相對人之三子，有意願擔任相對
    人之監護人，是由聲請人蘇順榮負責護養及照顧相對人並管
    理其財產，應能符合相對人之最佳利益，爰選定蘇順榮為監
    護人。另依上開規定，法院於選定監護人時，應同時指定會
    同開具財產清冊之人，及依民法第1113條準用同法第1099條
    之規定，監護開始時，監護人對於受監護人之財產，應依規
    定會同遺囑指定、當地直轄市、縣（市）政府指派或法院指
    定之人，於2 個月內開具財產清冊，並陳報法院。為使蘇順
    榮得於期限內開具財產清冊並陳報法院，並衡酌蘇順景係相
    對人之次子，爰併指定蘇順景為會同開具財產清冊之人。
六、依家事事件法第164 條第2 項，裁定如主文。
中　　華　　民　　國　　111 　年　　7 　　月　　12　　日
                      家事法庭  法　官  張以岳
以上正本係照原本作成。
如不服本裁定，應於送達後10日內向本院提出抗告狀，並繳納抗
告費新臺幣1,000元。
中　　華　　民　　國　　111 　年　　7 　　月　　12　　日
                                書記官　蔡政學